臺灣高等法院臺中分院刑事裁定　　　　　 96年度抗字第775號
抗　告　人
即受刑人　　甲○○
上列抗告人因聲請減刑案件，不服臺灣臺中地方法院中華民國96
年8月2日裁定（96年度聲減字第3359號），提起抗告，本院裁定
如下：
    主  文
原裁定撤銷。
甲○○所犯如附表所列各罪，均減刑詳如附表所載，應執行有期
徒刑壹年柒月又拾伍日，併科罰金新台幣肆萬伍仟元，罰金如易
服勞役，以新台幣壹仟元折算壹日。
    理  由
一、抗告意旨略以：抗告人於附表編號3所列日期犯如附表編號
    3所列之罪，經臺灣臺中地方法院判處如附表編號3所列之刑
    確定在案，雖屬中華民國96年罪犯減刑條例第3條第1項第4
    款之罪，惟抗告人於同條例施行前已自首而受裁判，依同條
    例第6條之規定，應得依同條例第2條第1項第3款予以減刑，
    原裁定疏而未察，認抗告人所犯如附表編號3之罪不得予以
    減刑，與法未合，請求撤銷原裁定，並准予減刑及與附表編
    號1、2之罪合併定應執行之刑等語。
二、按「抗告法院認為抗告有理由者，應以裁定將原裁定撤銷；
    於有必要時，並自為裁定」，刑事訴訟法第413條定有明文
    。復按中華民國九十六年罪犯減刑條例第6條規定：「對於
    第3條所定不予減刑而未發覺之罪，於本條例施行前至施行
    之日起3個月內自首而受裁判者，依第2條第1項規定予以減
    刑。」其條文既已載明「施行前至施行之日起3個月內」，
    即立法意旨之文義已明確表示於本條例施行前，並無始期之
    限制，允宜解釋為不因自首係在減刑條例施行前而有異 (
    參臺灣高等法院有關減刑之法律問題決議二)。查本件受刑
    人所犯附表編號3之罪，經宣告有期徒刑2年2月，併科罰金
    新台幣9萬元，雖該當於該條例第3條第1項第4款所定不予減
    刑之罪，惟查其既在該條例施行前自首而受裁判，此有臺灣
    臺中地方法院95年度訴字第727號刑事判決附卷可參，即有
    該條例第6條規定之適用，仍應依法予以減刑。
三、原審依檢察官之聲請，認本件受刑人甲○○因於附表所列日
    期犯如附表所列之罪，經判處如附表所列之刑確定在案，且
    其犯罪時間均在96年4月24日以前，所犯附表編號1、2之罪
    ，合於減刑條件，聲請減刑，並與附表編號3不應減刑之案
    件，定其應執行刑，固非無見，惟抗告人所犯附表編號3之
    罪係符合自首要件之罪，揆諸前揭規定，應得予以減刑，原
    審疏未詳察，未就附表編號3符合自首要件之罪予以減刑，
    抗告人執以指摘原裁定不當，自有理由，應由本院將原裁定
    撤銷，並自為裁定。
四、次按修正後刑法第2條第1項規定：「行為後法律有變更者，
    適用行為時之法律。但行為後之法律有利於行為人者，適用
    最有利於行為人之法律」。被告行為後，刑法第51條業於民
    國94年2月2日修正公布，並於95年7月1日施行，修正前刑法
    第51條規定：「數罪併罰，分別宣告其罪之刑，依左列各款
    定其應執行者：」其中第5款規定：「宣告多數有期徒刑者
    ，於各刑中之最長期以上，各刑合併之刑期以下，定其刑期
    。但不得逾二十年。」修正後刑法第51條第5款規定：「宣
    告多數有期徒刑者，於各刑中之最長期以上，各刑合併之刑
    期以下，定其刑期。但不得逾三十年。」比較結果，修正後
    刑法並非較有利於行為人，依刑法第2條第1項前段之規定，
    仍應依修正前刑法第51條第5款，定其應執行之刑。又本件
    受刑人併科罰金部分可易服勞役部分，受刑人於犯罪時，刑
    法第42條第2項前段規定：「易服勞役以一元以上三元以下
    折算一日。」，又受刑人行為時之易服勞役折算標準，業據
    修正前罰金罰鍰提高標準條例第2條前段規定，就其原定數
    額提高為100倍折算1日，則本件受刑人行為時之易服勞役折
    算標準，應以銀元300元折算1日，即新台幣900元折算1日。
    惟95年7月1日修正公布施行之刑法第42條第3項前段規定：
    「易服勞役以新台幣一千元、二千元或三千元折算一日。」
    比較修正前後之易服勞役折算標準，以修正後之規定，較有
    利於受刑人，則應依刑法第2條第1項後段規定，適用修正後
    之刑法第42條第3項前段規定，定其折算標準。又按沒收不
    在減刑範圍以內，應照原判決執行（司法院院字第2787 號
    （五）解釋參照），併此敘明。
五、據上論結，應依刑事訴訟法第413條，中華民國九十六年罪
    犯減刑條例第2條第1項第3款、第6條、第8條第1項、第10條
    第2項，修正前刑法第51條第5款，刑法第42條第2項，裁定
    如主文。
中　　華　　民　　國　　96　　年　　9 　　月　　18　　日
            刑事第十庭　審判長法　官　林  照  明
                              法　官  蔡  名  曜
                              法　官  郭  瑞  祥
上列正本證明與原本無異。
如不服本裁定，應於裁定送達後五日內向本院提出抗告狀。
                              書記官  李  妍  嬅
中　　華　　民　　國　　96　　年　　9 　　月　　19　　日
受刑人甲○○減刑及定應執行之刑案件一覽表
┌──────┬──────┬──────┬──────┐
│編        號│     1      │     2      │     3      │
├──────┼──────┼──────┼──────┤
│            │毒品危害防制│毒品危害防制│槍砲彈藥刀械│
│罪        名│條例（施用第│條例（施用第│管制條例    │
│            │一級毒品）  │二級毒品）  │            │
├──────┼──────┼──────┼──────┤
│宣   告   刑│有期徒刑1年 │有期徒刑5月 │有期徒刑2年2│
│            │            │            │月          │
│            │            │            │併科新台幣9 │
│            │            │            │萬元        │
├──────┼──────┼──────┼──────┤
│犯 罪 日 期 │94年9月下旬 │94年9月下旬 │94.12.25    │
│            │某日至      │某日至      │            │
│            │95.01.13止  │95.01.13止  │            │
├──────┼──────┼──────┼──────┤
│偵查 (自訴) │臺中地檢95年│臺中地檢95年│臺中地檢95年│
│機關年度案號│度毒偵字第  │度毒偵字第  │度偵字第1379│
│            │291號       │291號       │號          │
├─┬────┼──────┼──────┼──────┤
│最│法    院│臺中地院    │臺中地院    │  臺中地院  │
│後├────┼──────┼──────┼──────┤
│事│案    號│95年度訴字第│92年度訴字第│95年度訴字第│
│實│        │862號       │862號       │727號       │
│審├────┼──────┼──────┼──────┤
│  │判決日期│95.04.24    │95.04.24    │95.06.27    │
│  │        │            │            │            │
├─┼────┼──────┼──────┼──────┤
│  │法    院│臺中地院    │臺中地院    │臺中地院    │
│確├────┼──────┼──────┼──────┤
│定│案    號│95年度訴字第│95年度訴字第│95年度訴字第│
│判│        │862號       │862號       │727號       │
│決├────┼──────┼──────┼──────┤
│  │判決確定│95.05.15    │95.05.15    │95.07.17    │
│  │日期    │            │            │            │
├─┴────┼──────┼──────┼──────┤
│            │毒品危害防制│毒品危害防制│槍砲彈藥刀械│
│所犯法條    │條例第10條第│條例第10條第│管制條例第8 │
│            │1項         │2項         │條第4項     │
├──────┼──────┼──────┼──────┤
│合於96年罪犯│第2條第1項第│第2條第1項第│第2條第1項第│
│減刑條例    │3款         │3款         │3款、第6條  │
├──────┼──────┼──────┼──────┤
│減刑後徒刑、│有期徒刑6月 │有期徒刑2月 │有期徒刑1年1│
│拘役或罰金金│            │15日        │月          │
│額或褫奪公權│            │            │併科新台幣4 │
│期間        │            │            │萬5仟元     │
├──────┼──────┼──────┼──────┤
│備註        │臺中地檢96年│臺中地檢96年│臺中地檢96  │
│            │聲減字第3325│聲減字第3325│年聲減字第  │
│            │號（95年執更│號（95年執更│3325號（95  │
│            │字第1661號  │字第1661號  │年執更字第  │
│            │）          │）          │1661號）編號│
│            │編號1、2、3 │編號1、2、3 │1、2、3合於 │
│            │合於數罪併罰│合於數罪併罰│數罪併罰    │
│            │            │            │本件係自首  │
└──────┴──────┴──────┴──────┘
